臺灣高等法院民事判決　九十年度上字第一Ｏ八六號
　　上　訴　人　全盈隆建設股份有限公司
　　法定代理人　陳益烈
　　被上 訴 人　甲○○
　　複代 理 人　林傳欽
右當事人間返還價金事件，上訴人對於中華民國九十年九月十日臺灣臺北地方法院八
十九年度訴字第三七一一號第一審判決提起上訴，本院判決如左：
    主    文
上訴駁回。
第二審訴訟費用由上訴人負擔。
    事實及理由
一、本件上訴人公司之法定代理人原為胡渝生，嗣於原審訴訟程序進行中之八十九年
    十月三十日更改為陳益烈，此有該公司變更登記表可證；上訴人依民事訴訟法第
    一百七十五條規定於八十九年十二月十一日以書狀聲明承受訴訟，核無不合。
二、被上訴人起訴主張：
  (一)上訴人公司於八十二年間在台北縣汐止鎮○○段東勢坑小段六一之二等地號土地
    ，興建白雲山莊社區房屋，並對外公開進行預售。依上訴人公司於預售時所出示
    之相關資料圖說，系爭社區房屋提供購屋者社區巴士、高爾夫果嶺、奧運規格室
    內溫水游泳池、男女三溫暖、健身中心、韻律教室、美容美髮教室、兒童主題館
    （包括兒童成長教室、主題劇場、親子園區、幼兒體能館......等）、保齡球館
    、電動玩具遊樂場、ＢＢ彈射擊區、飛鏢區、模型玩具館、ＫＴＶ視聽廣場、卡
    拉ＯＫ、自助式餐廳、巨型冰宮、迴力球場、羽球館、運動電視教學區、桌球室
    、托兒中心、柔道館、五星級中餐廳、戶外網球場、視聽中心、咖啡廳交誼中心
    、撞球室、會議室、聯誼室......等七千坪休閒俱樂部設施（以下簡稱系爭休閒
    設施）。被上訴人見其所提供之休閒俱樂部設施完備，有別於一般集合式住宅，
    符合全家所需，乃於民國八十五年一月十六日向上訴人預購白雲山莊Ｃ１０棟二樓
    、Ｃ棟二樓房屋二戶（以下簡稱系爭房屋）。其中Ｃ１０棟二樓房地價金新台幣
    （以下同）四百五十五萬元、Ｃ棟二樓房地價金五百七十萬元，總價一千零二
    十五萬元，被上訴人簽約後已依約繳付二百零五萬元。
  (二)系爭社區房屋雖於八十七年間完成主體工程，然經被上訴人前往現場查看，發現
    上訴人公司預售時所承諾之休閒設施並未施作，經被上訴人反應後上訴人公司稱
　　休閒設施需於領取使用執照後再施作；嗣後系爭社區房屋取得使用執照，被上訴
　　人再前往現場查看，發現系爭休閒設施項目絕大部分仍未施作，就已施作之部分
　　亦與原設計不符，依消費者保護法第二十二條之規定，上訴人公司對購屋者之給
　　付內容不得低於該廣告內容之規定，上訴人公司之給付顯不符合債之本旨，構成
　　給付不完全，依修正前民法第二百二十七條及最高法院七十七年度第七次民事庭
　　會議決議，被上訴人得類推適用民法第二百五十六條之規定解除契約。又系爭休
　　閒設施項目之未經完成施作，顯係重大且無法補正之瑕疵，被上訴人亦得依民法
　　第三百五十九條之規定解除契約。被上訴人於八十九年六月二十日函上訴人公司
　　解除本件房地買賣契約，並依民法第二百五十九條第一、二款之規定，請求上訴
　　人返還被上訴人已繳之價金及利息。
  (三)被上訴人係購買之系爭社區房屋之Ｃ棟大樓，日前該大樓經台北縣政府工務局施
    工管理課與使用管理課人員會勘，比對施工藍圖結果，發現該大樓地下室內原設
    計有長四十三公尺、高十七公尺、厚三公尺的回填土和ＲＣ結構牆，做為大樓基
    礎穩固之用，但現場發現如此重要之結構竟完全未施作，上訴人並把此一百四十
    七坪之面積變成室內面積使用；另亦發現Ｃ棟大樓地下五層應包覆在山壁與土丘
    內，但上訴人公司卻把建築執照外的土地及整個山脈皆挖掉，多出六百多坪戶外
    平地空間，做為整個社區三棟大樓進出之用，另依台北縣政府以中華民國八十九
    年十一月十三日八九北府工施字第四三四一Ｏ七號函所附會勘記錄及相關公文指
    出：「經本府派員現場勘查，經查該址Ａ、Ｂ棟地下樓連接處之牆壁於現場已無
    牆壁、地下第六層有部分擅自拆除牆壁並為開口，Ｃ棟地下層有乙處擅自拆除牆
    壁並更改為大門為出口使用」，依兩造所定房地買賣契約書第五條第一款規定：
    「本房屋悉依主管建築機關核准之設計圖說及本契約之建材設備說明書為施工依
    據，並以主管機關核發使用執照為合格施工標準」，上訴人公司違背上開義務於
    地下層擅自拆除牆壁部分擴大面積使用，至今未改善，亦未提出安全鑑定，上訴
    人公司之給付內容與其依約應提供被上訴人合法、安全房屋之義務不符，違背債
    之本旨，亦已構成給付不能，被上訴人依民法第二百五十六條規定解除兩造間之
    房地買賣契約書，並依民法第二百五十九條規定請求返還已繳之價金及利息等語
    。並聲明：(一)上訴駁回。(二)、第二審訴訟費用由上訴人負擔。
三、上訴人則以：上訴人係為優惠購買系爭社區房屋之客戶，特予以優惠系爭休閒設
    施，上訴人之銷售海報即載明：「※白雲山莊住戶免繳入會費，只需交保證金，
    就可成為俱樂部的ＶＩＰ會員」，則該ＶＩＰ會員卡顯屬附贈性質，而與房屋買
    賣間係各自獨立，並非構成契約之一部份，購買戶有權選擇是否加入俱樂部成為
    會員，並非所有購買戶當然成為俱樂部會員。依兩造所訂之買賣契約內頁載明：
    「特許住戶Ｃ～成為白雲健康俱樂部尊皇級會員，得免繳年費、月費」。即
    被上訴人買受系爭房屋並選擇加入俱樂部，且上訴人「特許」被上訴人除免繳入
    會費、保證金外，更進一步地優惠被上訴人免繳年費、月費。是被上訴人自不得
    以此主張上訴人有何違反系爭房屋買賣契約之情事。況上訴人就俱樂部相關設施
    之興建持續進行中，然因設施項目繁多，非短期間內可全部完工，惟亦已完成大
    部分項目，其餘項目俟相當時日即可完成，被上訴人主張上訴人未施作該設施，
    要與事實不符。至其他休閒設施部分：依兩造所簽立買賣契約書第十三條第二項
    約定，上訴人對於位於法定空地上之遊憩設施，有主導規劃之權，上訴人有權加
    以變更設計，然上訴人仍極盡可能依原始設計施作，上訴人所為之變更設計，有
    利於全體住戶且所花費之建築成本遠高於原始設計，上訴人履行之義務已高於廣
    告內容，不致影響系爭房屋之價值及供居住之效用，且其減少價值或效用之程度
    無關重要者，即不得視為瑕疵，被上訴人不得據以解除契約。又系爭社區房屋在
    九二一地震發生後，上訴人委由客觀公正之台灣省土木技師公會鑑定，經該公會
    出具鑑定報告書結構安全評估所載：「依本次現場會勘及測量結果，依本案標的
    物地下各層及地面上各棟公設區域主要結構元件之裂損及各棟主結構體之傾斜等
    研判尚未影響本案標的物結構設計、施工之原始強度，依內政部營建署『震災後
    建築物危險分級及其使用評估標準』評估本案標的物於九二一集集大地震後仍屬
    安全」，另依台北縣政府工務局於八十九年八月廿四日前往白雲山莊履勘結果亦
    顯示，系爭房屋之結構安全並無影響，是被上訴人此部分有關解除契約之主張，
    於法亦有未合等語，資為抗辯。並聲明：(一)原判決廢棄。(二)被上訴人在第一審之
    訴及假執行之聲請均駁回。(三)第一、二審訴訟費用均由被上訴人負擔。
四、查上訴人公司於八十二年間在台北縣汐止鎮○○段東勢坑小段六一之二等地號土
    地，興建系爭白雲山莊社區房屋，並對外公開進行預售。上訴人公司預售時，並
    廣告系爭社區房屋提供購屋者有如上所示之系爭休閒設施。被上訴人於八十五年
    一月十六日向上訴人預購系爭房屋，其中Ｃ１０棟二樓房地價金四百五十五萬元、
    Ｃ棟二樓房地價金五百七十萬元，總價一千零二十五萬元，被上訴人簽約後已
    依約繳付二百零五萬元，系爭房屋並於八十七年間完成主體工程，然系爭休閒設
    施項目與原廣告內容尚有部分不符等情，有原證二至原證六：上訴人公司廣告、
    平面圖、房屋土地買賣契約書、統一發票、消費者申訴案件協調記錄書各乙份為
    證（詳原審卷第十五頁至第一一八頁），且為兩造所不爭執。上訴人並自認系爭
    房屋已依約建築完成，經台北縣政府核發使用執照在案，且已辦竣建築物第一次
    所有權登記，祇需被上訴人依約辦理銀行貸款相關手續，上訴人隨時可移轉不動
    產所有權予被上訴人，並交付使用等語（詳原審卷第二Ｏ二頁辯論意旨狀二、）
    ，此部分之事實自堪信為真實。
五、按消費者保護法第二十二條規定企業經營者應確保廣告內容之真實，其對消費者
    所負之義務不得低於廣告之內容；消費者保護法施行細則第二十三條亦規定廣告
    的型式，是指利用電視、廣播、影片、幻燈片、報紙、雜誌、傳單、海報、招牌
    、牌坊、電話傳真、電子視訊、電子語音、電腦或其他方法，可使不特定多數人
    知悉其宣傳內容之傳播。預售屋之購屋人與建商訂定不動產買賣契約時，既無何
    成品可供實際之檢視，以決定是否購屋，自當信賴廣告上所載，預售屋之建商以
    廣告內容誘發客戶預購房屋之動機，且以廣告內容與購屋人洽談該屋之性質，該
    廣告之說明及樣品屋示範應成為契約內容之一部。準此，企業經營者刊登廣告為
    「要約」之性質，並非「要約引誘」（最高法院八十九年度台上字第七四六號判
    決參照）。本件系爭之廣告載明：「五ＯＯＯ坪中庭綠地七ＯＯＯ坪休閒俱樂部
    設施。白雲山莊提供：社區巴士、高爾夫果嶺、兒童主題館、健身房、保齡球館
    、男女三溫暖、托兒中心、韻律教室、柔道館、五星級中西餐廳、奧運規格室內
    溫水游泳池、冰宮、迴力球場、戶外網球場、視聽中心、咖啡廳交誼中心、撞球
    室..... 等二十餘項七仟坪休閒俱樂部設施。」此有廣告一份在卷可憑（詳原審
    卷第十五頁）。上開廣告內容，明確指出係「白雲山莊提供」上述休閒設施，可
    使消費者確信白雲山莊有此休閒設施，系爭廣告之內容應已成為兩造契約內容之
    一部分，而非如上訴人主張：系爭房屋廣告與系爭休閒設施廣告係各別獨立之廣
    告。因而上訴人辯稱：系爭休閒設施，係為優惠購買系爭社區房屋客戶，屬附贈
    之性質，而與房屋買賣間係各自獨立之契約等語，應不足採。
六、被上訴人主張系爭休閒設施目前已完成項目與原廣告內容部分尚有不符乙節，上
    訴人雖辯稱：因設施項目繁多，非短期內可全部完工，惟亦已完成大部分項目，
    其餘項目俟相當時日即可完成等語。由上訴人上述之主張，足見於民國八十九年
    六月二十日被上訴人向其為解除契約之意思表示時，上訴人就系爭休閒設施僅完
    成一部分，與原廣告內容尚有不符。又依兩造於八十八年八月十日在台北縣政府
    六樓法令資料中心之協調紀錄所載雙方之協調內容：上訴人認為廣告內容，其有
    修正權利等語，此有消費者申訴案件協調紀錄書一紙在卷可憑（詳原審卷第一一
    八頁），以及上訴人一再辯稱：系爭休閒設施係另一獨立契約等語，且參諸系爭
    社區房屋已完工數年，而系爭之休閒設施仍未全部完成之客觀情事，足認上訴人
    已拒絕繼續完成系爭房屋之廣告內容，應堪予認定。
七、按民法債編於八十八年四月二十一日修正前，其第二百二十七條規定：債務人不
    為給付或不為完全給付者，債權人得聲請法院強制執行，並得請求損害賠償。然
    我國學說與實務之見解，均認應依其給付之不完全是否可以補正，類推適用給付
    遲延或給付不能之有關規定決定之（參照最高法院七十七年度第七次民事庭會議
    決議，暨修正後民法第二百二十七條第一項之規定）。本件上訴人之給付未符合
    兩造約定之債務本旨，又係可歸責於上訴人之事由，系爭房屋尚未移轉登記與被
    上訴人，此固為兩造所不爭執，惟不完全給付債務不履行責任之發生，其所以限
    於須債務人已為給付之後，係為保護債務人之利益，使其在給付之前仍有機會補
    正給付之瑕疵，是以債務人雖未為給付，如依瑕疵之性質或客觀情事，顯可預見
    債務人之給付將不合乎債務之本旨，該給付有瑕疵之情事既已存在且確定嗣後亦
    無法或難予補正時，此時即應同時兼顧債權人之利益，避免債權人損失之發生或
    繼續擴大，應允許債權人得提前主張不完全給付之法律效果。查依兩造所訂之買
    賣契約書第五條第二項約定：本房屋建築工程由乙方（按指上訴人）負責自年
    ９月日起壹仟貳佰個工作天內完工（工作天係以工務局所指稱工作天為依據）
    ，並以主管建築機關核發使用執照之日為完工日期....。第十一條交屋事項：(一)
    本房屋於領得使用執照，申請水電且室內依照本契約建材設備施作完成時，乙方
    得定期以書面通知甲方交屋。(二)甲方應於乙方通知交屋期限內履行完下列事項後
    始得要求乙方發給交屋憑證點收本房屋：(1)依本契約第三條繳清各期款項及滯納
    金。(2)依本契約第四條完辦銀行貸款手續及預付貸款利息（不貸款者以現金或即
    期票據一次付清貸款）......。上訴人既自認系爭房屋已依約建築完成，經台北
    縣政府核發使用執照在案，且已辦竣建築物第一次所有權登記，祇需被上訴人依
    約辦理銀行貸款相關手續，上訴人隨時可移轉不動產所有權予被上訴人，並交付
    使用等語（詳原審卷第二Ｏ二頁辯論意旨狀二、），可見交付房屋之期限業已屆
    至。雖系爭房屋尚未移轉登記與被上訴人，但此時履行期已經屆至，上訴人仍無
    法補正系爭休閒設施，被上訴人自得類推適用修正前民法第二百五十六條之規定
    ，解除本件房屋買賣契約。而被上訴人曾於八十九年六月二十日以八九聯法字第
    ＯＯ三號函向上訴人為解除本件房屋買賣契約之意思表示，有存證信函及掛號郵
    件收件回執各一份在卷可資佐證（詳原審卷第一一九至一二一頁原證七），故本
    件房屋買賣契約已經合法解除。
八、從而，被上訴人依修正前民法第二百二十七條規定，類推適用民法第二百五十六
    條之規定解除本件房屋買賣契約，並依民法第二百五十九條第一、二款之規定，
    請求上訴人返還已給付之價金二百零五萬元，及自起訴狀繕本送達之翌日（即八
    十九年九月八日）起至清償日止，按年息百分之五計算之利息，為有理由，應予
    准許。兩造陳明願供擔保請為宣告假執行或免為假執行，經核均與規定相符，原
    審法院為上訴人敗訴之判決，並分別酌定相當之擔保金額予以宣告，核無違誤。
    至被上訴人主張：系爭房屋有重大且無法補正之瑕疵，以及系爭房屋是否合法、
    安全等爭點部分，因被上訴人係以單一之聲明，主張依修正前民法第二百二十七
    條、第三百五十九條規定，就上開競合之訴訟標的而為請求（見被上訴人九十年
    七月二十日辯論意旨二狀），屬於選擇訴之合併（實務上所謂重疊訴之合併）。
    如認其中一項標的之請求為無理由時，自須就他項標的之請求審判，若認其中一
    項請求為有理由，即可為其勝訴之判決，就他項標的即無須更為審判，法院如就
    數項標的同時判決，則為法所不許（最高法院七十一年台上字第二三八八號判決
    意旨參照）。原審法院既已認被上訴人主張不完全給付據以解除本件房屋買賣契
    約為合法，而為被上訴人勝訴之判決，自毋庸再就被上訴人其餘之主張予以論述
    ，附此敘明。
九、上訴意旨，仍執陳詞，指摘原判決不當，求予廢棄改判，為無理由，應予駁回。
    據上論結，本件上訴為無理由，依民事訴訟法第四百四十九條第一項、第七十八
    條，判決如主文。
中　　　華　　　民　　　國　　九十一　　年　　　一　　　月　　二十二　　日
                              民事第十二庭
                          　　　　審判長法　官　林　丁　寶
                          　　　　　　　法　官　高　鳳　仙
                          　　　　　　　法　官　林　恩　山
右正本係照原本作成。
如不服本判決，應於收受送達後二十日內向本院提出上訴書狀，其未表明上訴理由者
，應於提出上訴後二十日內向本院補提理由書狀（均須按他造當事人之人數附繕本）
上訴時應提出委任律師或具有律師資格之人之委任狀；委任有律師資格者，另應附具
律師及格證書及釋明委任人與受任人有民事訴訟法第四百六十六條之一第一項但書或
第二項（詳附註）所定關係之釋明文書影本。
中　　　華　　　民　　　國　　九十一　　年　　　一　　　月　　二十五　　日
　　　　　　　　　　　　　　　　　　　　書記官　鄭　麗　兒
附註：
民事訴訟法第四百六十六條之一（第一項、第二項）：
對於第二審判決上訴，上訴人應委任律師為訴訟代理人。但上訴人或其法定代理人具
有律師資格者，不在此限。
上訴人之配偶、三親等內之血親、二親等內之姻親，或上訴人為法人、中央或地方機
關時，其所屬專任人員具有律師資格並經法院認為適當者，亦得為第三審訴訟代理人
。
